臺灣新竹地方法院民事簡易判決　　　　95年度竹簡字第1159號
原　　　告　國泰世華商業銀行股份有限公司
法定代理人　乙○○
訴訟代理人　何秉桓
被　　　告　甲○○
上列當事人間請求返還消費借貸款事件，本院於民國95年12月26
日辯論終結，判決如下：
    主      文
被告應給付原告新臺幣拾貳萬柒仟陸佰拾捌元，及其中新臺
幣貳拾玖萬伍仟柒佰元自民國九十五年七月二十八日起至清償日
止，按年息百分之十九點七計算之利息。
訴訟費用由被告負擔。
本判決得假執行。
    事實及理由
甲、程序方面
    原國泰商業銀行股份有限公司（以下簡稱國泰銀行）與世華
    商業銀行股份有限公司（以下簡稱世華銀行）合併，國泰銀
    行為消滅銀行，世華銀行為存續銀行，嗣經核准登記正式更
    名為國泰世華商業銀行股份有限公司，原國泰銀行之權利義
    務由合併後存續之國泰世華商業銀行股份有限公司概括承受
    ，有財政部92年6月26日台財融（二）字第0920028794號函
    、經濟部92年10月27日經授商字第09201301460號函可據。
乙、實體方面
一、原告主張：
（一）緣被告分別於(1)91年12月5日與原告簽訂信用卡使用契約
      ，依約被告得於原告之特約商店記帳消費，但被告應依原
      告寄發之信用卡消費交易明細暨繳款通知書所指定之截止
      日前及方式繳款，或得選擇循環信用方式彈性付款，繳納
      每月最低應繳金額，被告有遲延繳款情事，即喪失期限利
      益，應一次全數清償，並按年息百分之19.7計算遲延利息
      ；(2)於94年10月21日與原告簽訂簡易通信貸款契約，向原
      告借款新臺幣（下同）220,000元，約定分50期清償，依
      年金法按月計付本息，利息按年息百分之十四點八計算，
      且併入上開信用卡帳單中與信用卡消費款一同繳納，依約
      定條款第一條之約定，如被告未依約於繳款期限前繳款或
      未繳足月付金時，原告得將未繳金額之本金部分，或經原
      告主張視為到期之本金部分，改按信用卡循環利率年息百
      分之19.7計算利息，另依約定條款第三條之約定，倘被告
      延遲繳款經原告主張暫停被告信用卡之權利時，除喪失期
      間利益外，亦視為全部到期，被告應一次付清。詎被告迄
      至95年7月27日止，分別尚欠(1)100,368元及其中本金88,
      771元、(2)227,270元及其中本金206,929元，共計327,638
      元及其中本金295,700元未按期繳納，依約被告即喪失期
      限之利益，應將所欠帳款一次清償，惟屢經催討，被告仍
      置之不理，為此依消費借貸及上開契約之法律關係提起本
      件訴訟，請求如數清償等語。並聲明：如主文第一項所示
      。
（二）至就被告辯稱：於九十五年七月間其與原告進行債務協商
      時，原告請求上開債務總金額僅為二九九五六五元，現在
      請求之金額卻變得如此多，且原告目前請求之利息、違約
      金均過高乙節，惟查，當時係因原告在與被告進行債務協
      商之過程中，同意在協商成立之前提下，將利息、違約金
      部分做一些減免，惟後來因兩造該債務協商並未成立，則
      這部分之減免即無法生效。再就被告辯稱：原告於借其前
      述簡易通信貸款之金額時，即預扣一萬三千元之利息乙節
      ，原告予以否認，蓋該一萬三千元依前述兩造簽訂之簡易
      通信貸款契約第一條第八項之約定，乃係手續費，並非預
      扣利息。又本件前述二筆貸款所定之違約金，均係約定以
      前述之信用卡契約之約定條款第十五條第四項，即按當期
      未繳清本金數額按年息百分之二點五計算，並無被告所指
      過高之情形。
二、被告則以：雖就原告所提出之信用卡申請書、信用卡簡易通
    信貸款約定書、信用卡消費帳款債權明細報表、請求債權明
    細表、信用卡對帳單及歷史消費明細表、歷史繳款明細表、
    扣抵計算表之形式真正均不爭執，惟兩造於95年7月間進行
    債務協商，原告該時所請求之總金額為299,565元，雖嗣後
    兩造協商並未成立，然原告現所請求之利息、手續費、違約
    金均顯過高，實不合理，且被告先前就二筆貸款，均已有繳
    納部分分期款而清償部分款項，惟原告現請求之款項，卻仍
    如此之多，顯有不實等語。並聲明：(一)原告之訴駁回；(二)訴
    訟費用由原告負擔。
三、得心證之理由：
（一）原告主張之上開事實，業經提出信用卡申請書、信用卡簡
      易通信貸款約定書、約定條款、信用卡消費帳款債權明細
      報表、歷史帳單彙總查詢、客戶歸戶資料明細查詢、請求
      債權明細表、信用卡對帳單及歷史消費明細表、歷史繳款
      明細表、扣抵計算表（以上均影本）各一份為證，且被告
      就原告上開所提出之證物，其形式上之真正亦不爭執。而
      經核上開資料內，已就被告所積欠上開債務包括本金、利
      息、違約金之數額加以列計。雖被告辯稱：其先前已繳納
      部分分期款而清償部分債務，何以原告目前請求之債務數
      額仍如此多，顯有不實，且兩造於95年7月間進行債務協
      商，原告該時所請求之總金額僅為299,565元，雖嗣後兩
      造協商並未成立，然原告現所請求之利息、手續費、違約
      金均顯過高云云，惟查，按清償人所提出之給付，應先抵
      充費用、次充利息，次充原本，民法第三百二十三條前段
      定有明文，查，本件就被告先前所繳納之分期款，原告已
      依先抵充利息，再充違約金、本金之方式，予以抵扣被告
      積欠之債務之情，有原告提出之上開扣抵計算表及信用卡
      對帳單、歷史繳款明細表在卷可憑，而原告如此扣抵債務
      ，於法尚無不合，是被告繳納之分期款，既係先扣抵積欠
      之利息後，才能抵充本金及違約金，則本件原告所請求之
      被告積欠之總債務及計算利息之本金數額，即難認有不合
      理之處。又被告所稱之一萬三千元部分，確係依前述兩造
      簽立之簡易通信貸款契約第一條第八項，所約定被告應給
      付之手續費，尚非預扣利息之情，有該份貸款契約影本在
      卷可參，是被告辯稱原告此部分係預扣利息云云，難以採
      認。再者，因兩造經債務協商仍未有效成立，是固然於協
      商過程中，原告曾以協商成立為前提，表示同意將利息、
      違約金部分做一些減免，惟後來因兩造該債務協商並未有
      效成立，則該部分之減免即無法生效，仍應依原契約約定
      之利息、違約金來加以計算。而因兩造就前述二筆契約所
      定之違約金，均係約定按前述之信用卡契約之約定條款第
      十五條第四項之約定，以當期未繳清本金數額按年息百分
      之二點五計算之情，亦有前述之簡易通信貸款契約第一條
      第六項、信用卡契約之約定條款第十五條第四項之條文內
      容可參，則上開違約金之約定利率，尚難認有過高之情形
      。又就原告請求之利息利率部分，查，依前述兩造簽訂之
      二份契約，其中信用卡契約於其約定條款之第十五條第三
      項，係約定按年息百分之十九點七計算，而簡易通信貸款
      契約第一條第六項則約定倘被告逾期未繳款，利息之利率
      改按信用卡契約所定之年息百分之十九點七計算之情，均
      有前述之二份契約及約定條款影本在卷可憑，而因民法第
      二百零五條規定：約定利率之最高利率限制為年息百分之
      二十，是兩造所約定之按年息百分之十九點七計算之利率
      ，既尚未逾上開法定最高利率之限制，本於私法自治、契
      約自由之原則，自應予以尊重，準此，即難認原告本件利
      息之請求，其利率有過高之情形，是被告此部分所辯，亦
      不足採。
（二）從而，原告本於消費借貸及上開契約關係，訴請被告清償
      借款及按約定利率計算之利息，即屬正當，應予准許。
四、假執行之宣告：
    本件為簡易訴訟程序所為被告敗訴之判決，爰依民事訴訟法
    第三百八十九條第一項第三款之規定，依職權宣告假執行。
五、訴訟費用負擔之依據：民事訴訟法第七十八條。
中　　華　　民　　國　　96　　年　　1 　　月　　19　　日
                  新竹簡易庭    法　官　鄭政宗
以上正本係照原本作成。
如對本判決上訴，須於判決送達後20日內向本院提出上訴狀。
中　　華　　民　　國　　96　　年　　1 　　月　　19　　日
                                書記官　曾柏方
